臺灣新竹地方法院民事裁定
111年度小上字第70號
上  訴  人  
即被上訴人  洪國書


被上訴人即  
上  訴  人  戴義隆  
            戴郭粉  
上列當事人間請求返還押租金等事件，上訴人對於中華民國111
年10月13日本院竹北簡易庭111年度竹北小字第402號第一審判決
，提起上訴，本院裁定如下：
    主  文
兩造上訴均駁回。
第二審訴訟費用各新臺幣壹仟伍佰元由兩造各自負擔。
    理  由
一、按對於小額程序之第一審裁判，得上訴或抗告於管轄之地方
    法院，其審判以合議行之；對於前項第一審裁判之上訴或抗
    告，非以其違背法令為理由，不得為之。上訴狀內應記載上
    訴理由，表明㈠原判決所違背之法令及具體內容。㈡依訴訟資
    料可認為原判決有違背法令之具體事實。民事訴訟法第436
    條之24、第436條之25分別定有明文。又依同法第436條之32
    第2項準用同法第468條、第469條第1款至第5款之規定，判
    決不適用法規或適用不當者，為違背法令；而判決有同法第
    469條第1款至第5款情形之一者，為當然違背法令。是當事
    人就小額訴訟事件第一審判決提起上訴，如依同法第436條
    之32第2項準用同法第468條之規定，以原審判決有不適用法
    規或適用法規不當為理由時，其上訴狀或理由書應有具體之
    指摘，並揭示該法規之條項或其內容；若係成文法以外之法
    則，應揭示該法則之旨趣；倘為司法院解釋或裁判，則應揭
    示該字號或其內容。如依同法第436條之32第2項準用同法第
    469條第1款至第5款之規定，以原審判決有同法第469條第1
    款至第5款情形為理由時，其上訴狀或理由書，應揭示合於
    該條款之事實。倘上訴狀或理由書未依此項方法表明，或其
    所表明者，顯與上開法條規定之情形不符時，即難認為已對
    原審判決之違背法令有具體之指摘，其上訴自難認為合法。
    末按上訴不合法者，第二審法院應以裁定駁回之。民事訴訟
    法第444條第1項前段所明定，此規定依同法第436條之32第2
    項規定，於小額事件之上訴程序準用之。
二、上訴人即被上訴人洪國書（下逕稱其姓名）上訴意旨略以：
    洪國書與被上訴人即上訴人戴義隆（下逕稱其姓名）於民國
    111年5月5日起至22日間之LINE通訊軟體對話紀錄（下合稱
    系爭對話紀錄），僅係洪國書為續租新竹縣○○市○○路00號5
    樓房屋（下稱系爭房屋）要約之引誘，兩造實未就租期、租
    金等必要之點達成合意。原審未依法諭令戴義隆、戴郭粉就
    續約成立必要之點及按原租約約定事項已達成合意之事負舉
    證責任，僅依系爭對話紀錄即認兩造已按原租約之約定達成
    續約合意，顯有違民事訴訟法第277條規定，難認已盡闡明
    義務，屬違背法令。原審復未斟酌全辯論意旨及調查證據之
    結果，其所依自由心證判斷事實之真偽，自當違背論理及經
    驗法則，與民事訴訟法第222條規定相悖，而有違背法令之
    違誤等語。上訴聲明：原判決關於不利洪國書即本訴部分均
    廢棄。上開廢棄部分，戴義隆、戴郭粉應連帶給付洪國書新
    臺幣（下同）2萬5000元，及自起訴狀繕本送達翌日起至清
    償日止，按年息5%計算之利息。
三、戴義隆、戴郭粉上訴意旨略以：兩造固曾於111年6月1日就
    系爭房屋進行點交，然斯時未注意系爭房屋內淋浴蓮蓬頭2
    組漏水、廚房落地窗1扇無法關好，大紗窗、小紗窗各8個破
    損（下合稱系爭物品），戴義隆係將房屋點交出租予下任房
    客時始查悉上情，因此，支出修繕費用2萬1350元。兩造簽
    訂之房屋租賃契約書（下稱系爭租約）第9條第4款第7目既
    約定「設備損壞維修，由乙方（即洪國書）負責」，且戴義
    隆、戴郭粉將系爭房屋出租予洪國書之際，系爭物品均屬完
    好，故認系爭物品確實係洪國書毀損，洪國書應依約負賠償
    責任等語。上訴聲明：原判決關於不利戴義隆、戴郭粉即反
    訴部分均廢棄。上開廢棄部分，洪國書應給付戴義隆、戴郭
    粉2萬元，及自起訴狀繕本送達翌日起至清償日止，按年息5
    %計算之利息。
四、經查：
　㈠按法院依自由心證判斷事實之真偽，不得違背論理及經驗法
    則。民事訴訟法第222條第3項定有明文。所謂經驗法則，係
    指由社會生活累積的經驗歸納所得之法則而言，凡日常生活
    所得之通常經驗及基於專門之事所得之特別經驗均屬之。若
    由多項證據之證明力推理之結果，可能發生某項事實者，苟
    經事實審法院依自由心證判斷，而與情理無違，除有反證外
    ，不得指為與經驗法則有違。可知法院依調查證據之結果及
    相關訴訟資料所認定之事實，乃屬於法院自由心證之範疇。
　㈡洪國書對原審判決提起上訴，核其上訴意旨係指摘原審違反
    舉證責任分配、闡明義務、論理及經驗法則，而有判決違背
    法令之違誤等語。然原審認系爭租約之不續租約條款已約定
    兩造須於租賃期滿前1個月通知對方不續租，否則不得拒絕
    對方續約之要求，且由系爭對話紀錄所示，洪國書於111年5
    月5日16時53分許傳送「戴先生好：跟您約5/10(二)下午14
    ：30在中泰路辦理續約，如同上週電話所說，我們雙方都帶
    原租約，做協議續約即可。」，戴義隆或戴郭粉於後續訊息
    則為允諾並相約見面簽約之表示（見本院竹北小卷第57頁）
    ，足認兩造已達成按原租約內容續約之合意（即於111年5月
    31日原租約屆滿後，於111年6月1日起按原租約條件成立另
    一新租約），洪國書卻於111年5月22日通知戴義隆、戴郭粉
    不續租，已違反不續租條款，戴義隆、戴郭粉依不續租條款
    以洪國書剩餘押租金抵充其應給付之違約金，合於系爭租約
    之約定等情（見原審判決第3頁），亦無違反民法第153條第
    1項規定，已明示所憑之證據資料，並依卷內證據形成心證
    ，所為事實之認定，核屬原審法院取捨證據、認定事實之職
    權範圍，並無不適用法規或適用不當之違背法令情形。至洪
    國書固認兩造並未就續約必要之點及其他條件按原租約達成
    合意等語，惟洪國書既於上開通訊軟體中明確表示帶原租約
    ，即有同意按原租約條件續約之表示，否則自可在該對話中
    聲明將如何修正原租約條件或附註具體租約必要條件待商議
    等語，是原審依調查證據之結果及相關訴訟資料所為關於戴
    義隆、戴郭粉將洪國書剩餘之押租金抵充其違反不續租條款
    所應給付違約金之認定，實難認有何違反經驗法則或論理法
    則之事。洪國書徒以前詞爭執原審判決不當，惟綜觀其所執
    前揭上訴理由，顯與其所述判決所違背之法令規定情形不符
    ，且洪國書前開上訴理由多引用原審判決時之攻擊防禦方法
    ，應認為未對原審判決有何具體之指摘，不得謂已合法表明
    上訴理由，其上訴難認為合法。
　㈢戴義隆、戴郭粉對原判決提起上訴，核其上訴狀所載，僅就
    系爭物品損壞之維修責任歸屬為陳述，並未具體指摘原審判
    決就法律適用究有違背何種法令之具體情事，是難認戴義隆
    、戴郭粉已就原判決有無違背法令之情形為合於小額訴訟程
    序上訴程式之表明。再者，戴義隆、戴郭粉所為之上訴意旨
    ，核為兩造紛爭之基礎事實，屬事實審法院取捨證據、認定
    事實之職權範圍，應由事實審法院斟酌辯論意旨及調查證據
    之結果，依自由心證判斷之，而原審就其取捨證據、認定事
    實，業於判決中敘明其得心證之理由，可認原審為判決時，
    業已斟酌全辯論意旨及調查證據之結果，並無違法之處。
五、綜上所述，洪國書雖以原審判決有違背法令為由提起上訴，
　　惟細繹其上訴意旨，僅係就原審取捨證據、認定事實之職權
    行使指摘其為不當，並就原審已論斷者，泛言違反舉證責任
    分配、闡明義務、論理及經驗法則，並未具體說明該論斷有
    何不適用法規、適用不當，亦未指出依訴訟資料可認為原判
    決有違背法令之具體事實，難認對該判決之如何違背法令已
    有具體之指摘。戴義隆、戴郭粉所提上訴，則係針對原審取
    捨證據、認定事實之職權行使為指摘，未對原審判決有如何
    違背法令之處為具體之表明，並未符合民事訴訟法第436條
    之25所規定應表明之事項。是依上開規定及說明，本件洪國
    書，戴義隆、戴郭粉所為之上訴均不合法，應依民事訴訟法
    第436條之32第2項準用同法第444條第1項前段規定，以裁定
    駁回之，並確定兩造上訴人應各自負擔之第二審訴訟費用額
    如主文第2項所示。
六、爰裁定如主文。
中　　華　　民　　國　　111 　年　　12　　月　　12　　日
                  民事第一庭  審判長法  官  李珮瑜 
                                    法  官  楊明箴 
                                    法  官  王凱平  
以上正本係照原本作成。
本裁定不得抗告。
中　　華　　民　　國　　111 　年　　12　　月　　12　　日
                                    書記官  王恬如